臺灣高等法院刑事裁定
111年度抗字第1451號
抗  告  人  
即  受刑人   李旺  


                    (現於法務部○○○○○○○○○○○執行中)
上列抗告人即受刑人因聲請定其應執行刑案件，不服臺灣臺北地
方法院中華民國111年8月24日裁定（111年度聲字第1349號），
提起抗告，本院裁定如下：
    主  文
原裁定撤銷，發回臺灣臺北地方法院。
    理  由
一、原裁定意旨略以：本件抗告人即受刑人李旺前因犯附表所示
    各罪，均經法院判刑確定，而首先判決確定日係民國111年2
    月7日，且各罪之犯罪時間均在上揭日期之前，犯罪事實最
    後判決法院為臺灣臺北地方法院，有該等案件判決書、本院
    被告前案紀錄表及曾經定應執行刑檢表可憑。茲檢察官向法
    院聲請定其應執行刑，原審審核認聲請為正當，應予准許。
    原審審酌：
　㈠經函詢方式賦予抗告人陳述意見之機會後，抗告人請求酌定
    應執行有期徒刑2年5月至3年乙情，有定應執行刑陳述意見
    回函院1份可考（原審卷第41頁）。
　㈡查本案抗告人所犯2罪固均為行使偽造通用貨幣罪，罪質相似
    ，且犯罪時間密接；然其購買偽鈔並行使之行為，業已擾亂
    社會金融秩序，並對不知情之收受偽鈔者造成經濟上損失，
    又其於該等案件中分別行使面額新臺幣1,000元之偽鈔22張
    、12張，數量非少，況該等案件均構成累犯，經法院裁量加
    重其刑，顯見其刑罰感應力薄弱而不宜薄懲，如為過於有利
    抗告人之裁量，實有違數罪併罰制度使罪責相當之旨。準此
    ，就上開整體犯罪予以綜合評價抗告人之人格特性與犯罪傾
    向、犯後態度、犯罪動機與手段、數罪對法益侵害之加重效
    應、各罪宣告刑總和上限及各刑中最長期者，及對其施以矯
    正之必要性，依多數犯罪責任遞減原則，定其應執行有期徒
    刑3年2月。
二、抗告意旨略以：依刑法第51條第1項前段應定執行刑之數罪
    ，是否在同一審判程序內評價，係繫諸於偵查機關之起訴範
    圍，亦可能牽涉案件發現先後等偶然因素，是審判範圍在數
    罪併罰定應執行刑考量上並無評價意義，僅是訴訟程序標的
    需求所生結果，除有上開不利變更禁止之考量外，僅能就繫
    屬中案件審判範圍內之行為，考量被告符合刑法第50條第一
    項前段，而非繫屬於承審法院之應定執行刑數罪與繫屬於承
    審法院中行為之非難重複程度，是刑法第53條規定數罪併罰
    有二裁判以上者，依刑法第51條定其應執行刑，其目的即在
    於使法院能對數裁判間之非難重複，此一非各裁判法院所得
    斟酌事項，為妥適之審酌裁量，自非期待法院機械性之將各
    執行刑與宣告刑累加，否則即無再定應執行必要，仍應就各
    罪視為一體進行評價，再者，受刑人所犯各罪，各經檢察官
    先後起訴，始而分別審判先後定刑分別執行在案，於抗告人
    權益難謂並無影響，懇請就抗告人整體犯罪態樣，抗告人家
    庭、年紀而受執行後重返社會化，予以重新妥適定應執行刑
    ，不致於所受處罰遠高於其所犯其餘同類案件等語。
三、按數罪併罰之定應執行之刑，係出於刑罰經濟與責罰相當之
    考量，並非予以犯罪行為人或受刑人不當之利益，為一種特
    別的量刑過程，相較於刑法第57條所定科刑時應審酌之事項
    係對一般犯罪行為之裁量，定應執行刑之宣告，乃對犯罪行
    為人本身及所犯各罪之總檢視，除應考量行為人所犯數罪反
    應出之人格特性，並應權衡審酌行為人之責任與整體刑法目
    的及相關刑事政策，在量刑權之法律拘束性原則下，依刑法
    第51條第5 款之規定，採限制加重原則，以宣告各刑中之最
    長期為下限，各刑合併之刑期為上限，在此上下限之範圍內
    妥適酌定其應執行之刑，但最長不得逾30年，資為量刑自由
    裁量權之外部界限，並應受法秩序理念規範之比例、平等、
    責罰相當及重複評價禁止原則等自由裁量權之內部抽象價值
    要求界限之支配，以求輕重得宜，罰當其責，俾符合法律授
    予裁量權之目的，以區別數罪併罰與單純數罪之不同，兼顧
    刑罰衡平原則（最高法院111年度台抗字第750號刑事裁定要
    旨參照）。
四、經查：
　㈠本件抗告人因附表所示案件，分別臺灣新北地方法院（即原
    審法院）、臺灣臺北地方法院判刑確定，而首先判決確定日
    係111年2月7日，且各罪之犯罪時間均在上揭日期之前，犯
    罪事實最後判決法院為原審法院，合於刑法第51條第1項規
    定，檢察官據此聲請最後事實審之原審法院定其應執行之刑
    ，原審法院認其聲請為正當，依刑事訴訟法第477條第1項，
    定應執行刑有期徒刑3年2月，固非無見。　
　㈡惟抗告人是否為累犯，乃其所犯各罪於審判中所應調查之事
    項，與原審裁定酌定其應執行刑無關，亦非該裁定所得以審
    酌之事項（最高法院111年度台抗字第750號刑事裁定要旨參
    照）。原裁定於理由中表示：該等案件均構成累犯，經法院
    裁量加重其刑，顯見其刑罰感應力薄弱而不宜薄懲，如為過
    於有利抗告人之裁量，實有違數罪併罰制度使罪責相當之旨
    等語，將已於附表所示判決中列為加重事由之累犯，於定應
    執行刑時再次列為考量因素而為不利於抗告人之裁量，有違
    重複評價禁止原則之嫌，顯有未恰。抗告意旨雖未指摘及此
    ，惟原裁定既有上開可議之處，自屬無可維持，為保障受刑
    人權益及兼顧審級利益，應由本院撤銷原裁定，發回原審法
    院更為妥適之裁處。
據上論斷，應依刑事訴訟法第413條前段，裁定如主文。
中　　華　　民　　國　　111 　年　　9 　　月　　28　　日
                  刑事第十六庭  審判長法　官 劉嶽承
                                      法　官 廖紋妤
                                      法　官 王耀興
以上正本證明與原本無異。
如不服本裁定，應於收受送達後五日內向本院提出再抗告狀。
                                      書記官 蘇佳賢
中　　華　　民　　國　　111 　年　　9 　　月　　28　　日